【裁判字號】    89,判,508
【裁判日期】    890225
【裁判案由】    營利事業所得稅
【裁判全文】
行  政  法  院  判  決                            八十九年度判字第五○八號
    原      告  浩視股份有限公司
    代  表  人  甲○○
    被      告  財政部台灣省中區國稅局
右當事人間因營利事業所得稅事件，原告不服行政院中華民國八十七年十二月九日台
八十七訴字第六○二八四號再訴願決定，提起行政訴訟，本院判決如左︰
    主  文
原告之訴駁回。
    事  實
緣原告八十二年度營利事業所得稅結算申報，經被告核定全年所得額為新台幣（下同
）八、二五五、○九○元，應補徵稅款為一、八○二、一四一元。原告不服，就營業
成本部分申請復查結果，增列營業成本三、七○六、六四一元，全年所得額變更核定
為四、五四八、四四九元，應補稅額為八七五、四八一元。原告仍不甘服，循序提起
行政訴訟，茲摘兩造訴辯意旨於次：
原告起訴意旨略謂：一、訴願決定機關並未針對原告之再訴願理由提出答辯。茲分別
說明如左：（一）按再訴願理由，乃據訴願決定所憑法條及鈞院六十一年度判字第一
九八號判例，提出對相關爭議年份更近、更明確可參照之鈞院八十四年度判字第六四
四號判決及判字第一二六五號判決供參酌，然再訴願決定機關並未針對該二判決提出
論述，僅補述參照鈞院八十二年度判字第二○八八號及判字第二七二○號判決云云。
然八十四年度第六四四號判決意旨：「帳證不符無從查核者，固可適用同業利潤標準
，惟補送資料如明確者仍應區分處理。」，一二六五號判決意旨「營利事業經依同業
利潤標準核定成本，如經提示資料認定部分成本者，即不宜全部逕行核定。」（二）
再，商品CR39亦即俗稱安全鏡片（樹脂鏡片），安全鏡片與CR39-PHM實為同類商品，
PHM乃 Placing Hard \Multi Coating 之簡稱，即於普通安全鏡片上再附加硬膜、多
層膜或同時加硬膜加多層膜之處理。安全鏡片之價格在十餘元至百餘元，CR39-PHM以
低度數鏡片加硬膜之四、五十元至高度數超薄、超硬、多層膜之四、五百元左右，其
價格以屈光度數及散光度數之高低而有價格之差異。原告以低價族群及高價族群之安
全鏡片分戶做重點管理，避免積壓資金。再訴願決定僅憑被告答辯書列舉，將高價族
群中之較低價者低於低價族群中之高價者，即據以論斷歸類不實。實者，安全鏡片與
CR39-PHM本為同類，已無歸類之問題；再查，原告十一月底之進銷存明細表中，安全
鏡片及CR39-PHM二項商品正巧皆售罄，存貨為零，若歸類不實，絕不可能存貨皆無。
由上可證，再訴願決定所具理由不實。（三）末按原告亦將被告所舉商品屈臣氏套裝
帳載歸類不清問題，以其據以論證之八十二年十一月三十日購貨取得（TN00000000）
號發票品名屈臣氏套裝，數量二十四個，金額三、一二○元，依其進貨明細逐筆詳細
登載於相關分戶之入部，原告亦將對應登帳位置列出以供查核。二、再查，原告八十
二年十一月底之存貨分類帳之安全鏡片及CR39-PHM鏡片分戶中，適巧商品存貨皆售罄
，存貨餘額為零，且一月初無存貨，期初存貨亦皆為零，實際於一至十一月間系爭兩
樣商品之進貨皆已出售轉為銷貨成本。退萬步言，即使系爭二項商品帳載歸類確有混
淆不清，則實際上，一月初至十一月底間系爭兩項商品之銷貨收入總和扣除銷貨成本
總和之所得總額，因一月期初存貨及十一月底期末存貨皆為零，並不會因被告所謂帳
載歸類不清而生差異，而十二月份系爭二項商品又皆無銷貨收入，其所得額清楚可計
，豈有進銷存無從勾稽之理。三、事實上，被告於進行原告八十二年度營所稅申報審
查，在八十四年五月六日簽收原告所提示之帳簿、憑證後，主辦人員電話通知前往說
明，經原告約定日期欲前往時，主辦人員因時間不便將另約時間，此後即無下文。八
十五年七月間，原告突接獲財政部台財稅第八五○四一六七○二號函告，原告公司負
責人因欠繳營利事業所得稅二、○九六、九九○元限制出境。經查，被告之營所稅核
定通知書及核定稅額繳款書未合法送達即予處分，後經原告指出被告始撤銷原處分並
另行將文件合法送達。原告接獲營所稅核定通知書檢閱後，始知受被告不合法之處分
，乃循行政救濟程序，向被告提出復查申請，復查辦理機關雖覺察逕行核定與法不合
，僅更正部分核定成本額，致訴願及再訴願程序中，雖原告提出歷歷在目的事證，被
告仍以迴避或避而不提的辯護方式，致使訴願決定、再訴願決定均為不適法之決定。
四、綜上事證，原告既無帳載歸類不清之處。被告逕行核定稅額，於法不合，原訴願
及再訴願決定維持原處分亦於法無據，請判決撤銷一再訴願決定及原處分等語。
被告答辯意旨略謂：原告稱系爭商品品名安全鏡片、保視力A240ml、CR39-PHM等商品
歸類詳實．．．，如確有歸類混淆不清，應參酌鈞院八十四年度判字第六四四號判決
意旨「帳證不符無從查核者，固可適用同業利潤標準，惟資料如明確者仍應區分處理
。」及判字第一二六五號判決意旨「營利事業經依同業利潤標準核定成本，如經提示
資料認定部分成本者，即不宜全部逕行核定。」辦理．．．云云。查本件於復查及再
訴願階段，已就原告所提示帳證資料予以詳查，惟因部分商品仍有歸類不實情形，致
成本無從勾稽查核，該部分商品乃按同業利潤標準核定營業成本，其餘各項商品進銷
存可勾稽查核，其營業成本依申報數認定，並非全部商品按同業利潤標準核定成本，
被告復查決定並無不法，原告復執前詞爭執，顯有誤解，原處分及所為復查、訴願、
再訴願決定並無違誤，請判決駁回原告之訴等語。
    理  由
按「稽徵機關進行調查或復查時，納稅義務人應提示有關各種證明所得額之帳簿、文
據；其未提示者，稽徵機關得依查得之資料或同業利潤標準，核定其所得額。」為行
為時所得稅法第八十三條第一項所明定。「本法第八十三條所稱之帳簿文據，其關係
所得額之一部或關係課稅年度中某一期間之所得額，而納稅義務人未能提示者，稽徵
機關得就該部分依查得之資料或同業利潤標準核定其所得額。」復為同法施行細則第
八十一條所規定。所謂未提示，兼指帳簿文據全部未提示，或雖提示而有不完全、不
健全或不相符者，均有其適用。本件原告八十二年度營利事業所得稅結算申報，關於
營業成本部分列報一二七、九二六、○四一元。被告以原告之商品進銷存無法勾稽，
乃按同業利潤標準（行業代號六一一八－一三，毛利率百分之二十二）核定其營業成
本為一二○、七○九、一四四元，所得額為八、二五五、○九○元。原告申經復查，
被告以就其提示之帳證查核結果，其中商品品名安全鏡片、保視力A240ml、CR39-PHM
等銷貨收入計七四、九六四、五五一元，銷貨成本計六一、九八二、六○五元，查其
帳載歸類混淆不清，致進銷存無從勾稽查核，應按同業利潤標準核定其營業成本為五
八、四七二、三四九元，剔除營業成本三、五一○、二五六元，其餘各項商品進銷存
尚可勾稽查核，該部分營業成本依申報數認定，乃准予追認營業成本三、七○六、六
四一元。原告起訴為前揭之主張，惟查本件業經被告查核如次：(一)八十二年十月五日
進貨，取得編號TG00000000統一發票，品名安全鏡片，數量二四、○○○個，歸戶於
存貨分類帳第一三○頁CR39-PHM戶內，未歸戶於安全鏡片分戶內。(二)八十二年十月十
四日銷貨，開立編號TL00000000統一發票，品名安全鏡片，數量二、五三六個，未載
於銷貨簿安全鏡片分戶內，卻載於銷貨簿CR39-PHM戶內。(三)商品屈臣氏套裝未於存貨
分類帳內分戶記載，提示之進銷存明細表亦無品名屈臣氏套裝之記載，而載於品名保
視力Ａ劑 240ML分戶內，如八十二年十一月三十日購貨，取得編號TN 00000000 發票
，其中品名屈臣氏套裝，數量二十四個，金額三、一二○元，未於存貨分類帳內設帳
戶記載進銷存，卻混合記於存貨分類帳第四十三頁保視力Ａ劑 240ML分戶內之入部，
數量登載二十四個，金額僅登載八三二元。足證品名安全鏡片、保視力Ａ劑 240ML、
CR39-PHM帳載歸類不清，致進銷存無從勾稽查核，被告就該部分營業成本依同業利潤
標準核定為五八、四七二、三四九元，原告謂安全鏡片與CR39-PHM本為同類，已無歸
類問題，而據原告所提示之商品進銷存明細表雖列有安全鏡片及CR39-PHM二商品，惟
其帳載歸類混淆不清，如原處分卷第一一一頁分類帳CR39-PHM戶內，十一月三十日銷
售金額八、○○六、八一三元，單價八十一元，第一一○頁安全鏡片分戶內，九月六
日銷貨金額二二七、五○○元，單價九十一元，則原告所稱將高單價安全鏡片以CR39
-PHM歸類，已非無疑。次查，原告之存貨帳分別設有安全鏡片及CR39-PHM分戶，進貨
取得之編號TG00000000統一發票，品名為安全鏡片，惟未記載於安全鏡片分戶內，卻
記載於CR39-PHM戶內，且本筆交易單價僅五十元，亦與原告所謂其高單價商品係歸於
CR39-PHM分戶內之情形，不盡相符。原告仍謂其歸類明確自難採信。再被告原核定僅
列舉其中三筆交易，如前所述，亦非如原告所稱全部商品均按同業利潤標準核定成本
。原告主張尚屬誤會。綜上所述，被告就其營業成本部分，准予追認三、七○六、六
四一元，核無不合。一再訴願決定遞予維持，俱屬妥適。原告之訴為無理由，應予駁
回。
據上論結，本件原告之訴為無理由，爰依行政訴訟法第二十六條後段，判決如主文。
中    華    民    國     八十九      年      二      月     二十五      日
                    行 政 法 院 第 四 庭
                                審 判 長 評  事      葉  振  權
                                         評  事      吳  錦  龍
                                         評  事      吳  明  鴻
                                         評  事      尤  三  謀
                                         評  事      陳  光  秀
右  正  本  證  明  與  原  本  無  異
                                         法院書記官  張  惠  美
中    華    民    國     八十九      年      二      月     二十九      日


司法院資訊處製作；財團法人民間司法改革基金會備份。
